臺灣臺南地方法院刑事裁定　
111年度毒聲字第702號
聲  請  人  臺灣臺南地方檢察署檢察官
被      告  陳宜萍




上列被告因違反毒品危害防制條例案件（111年度毒偵字第1771
號），經檢察官聲請送觀察、勒戒（111年度聲觀字第567號），
本院於民國111年8月19日以111年度毒聲字第702號裁定後，被告
不服提起抗告，本院更為裁定如下：
    主  文
原裁定撤銷。
檢察官之聲請駁回。
    理  由
一、抗告意旨略以：檢察官原傳喚被告陳宜萍於民國111年8月10
    日到庭，惟被告當日身體不適未能到庭，被告有悔改之意，
    被告已於同年月12日入住宜蘭縣渡安居中途之家，且於同年
    月16日遷移戶籍至上開中途之家，爰依刑事訴訟法第403條
    第1項、第407條提起抗告，請將原裁定撤銷，更為適當之裁
    定等語。
二、按當事人對於法院之裁定有不服者，除有特別規定外，得抗
    告於直接上級法院。提起抗告，應以抗告書狀，敘述抗告之
    理由，提出於原審法院為之。原審法院認為抗告有理由者，
    應更正其裁定，刑事訴訟法第403條第1項、第407條、第408
    條第2項前段分別定有明文。次按按案件由犯罪地或被告之
    住所、居所或所在地之法院管轄，刑事訴訟法第5條第1項定
    有明文。所謂「被告所在地」，乃指被告起訴當時所在之地
    而言，且以起訴時為準，至其所在之原因，無論自由或出於
    強制皆所不問（最高法院87年度台上字第4184號判決意旨參
    照）；如係聲請案件，自應以聲請時即案件繫屬法院之日為
    準。又刑事訴訟法第304條規定：「無管轄權之案件，應諭
    知管轄錯誤之判決，並同時諭知移送於管轄法院。」係針對
    「判決」而設，「裁定」則無類似或準用之明文（最高法院
    109年度台抗字第417號裁定意旨參照）；是檢察官倘誤向無
    管轄權之法院聲請裁定，法院自僅能駁回其聲請。 
三、經查：
　㈠原聲請意旨略以：被告基於施用第二級毒品之犯意，於111年
    4月20日某時，在高雄市○○區○○○路0號(即85大樓)某樓層房
    間內，以將甲基安非他命放入玻璃球點火燒烤吸食煙霧之方
    式，施用第二級毒品甲基安非他命1次。嗣因警於同年月22
    日上午10時38分許，接獲民眾報案，前往上址處理事故，發
    現被告在場，經警徵得其同意後，採集其尿液送驗，檢驗結
    果呈安非他命、甲基安非他命陽性反應等情，業據被告於警
    詢時坦承不諱，並有勘察採證同意書、正修科技大學超微量
    研究科技中心尿液檢驗報告及高雄市政府警察局苓雅分局偵
    辦毒品案件嫌疑人尿液採證代碼對照表在卷可佐，爰依毒品
    危害防制條例第20條第3項、第1項規定聲請裁定將被告送勒
    戒處所觀察、勒戒等語。
　㈡然查，被告為本案施用第二級毒品甲基安非他命犯行之地點
    ，是在高雄市○○區○○○路0號(即85大樓)某樓層房間內，業據
    被告於警詢供述明確，足見其犯罪地並非在本院管轄之臺南
    市區域內。又被告先前雖住居於臺南市○區○○路000巷00弄00
    號，惟其於111年8月12日即搬遷至宜蘭縣○○市○○路0段00號
    ，並於同年月16日將戶籍地址變更為宜蘭縣○○市○○路0段00
    號，此有本院公務電話紀錄、被告之戶籍謄本及安置證明書
    在卷供參(見本院卷第39至41、47頁)，是被告於本案觀察勒
    戒案件於111年8月17日繫屬本院時，其住所、居所或所在地
    亦均不在本院管轄區域內。因此，被告之犯罪地、住所、居
    所及所在地，均無從認定係在本院管轄區域範圍內，且查無
    其他證據足證本院就被告所涉施用毒品犯嫌具有管轄權，檢
    察官逕行向本院聲請裁定觀察、勒戒，於法自有未合。從而
    ，本件被告之抗告為有理由，自應由本院將原裁定撤銷，並
    將檢察官原向本院就觀察、勒戒之聲請駁回。
四、依刑事訴訟法第408條第2項前段，裁定如主文。
中　　華　　民　　國　　111 　年　　9 　　月　　2 　　日
                  刑事第一庭    法　官　潘明彥
以上正本證明與原本無異。
如不服本裁定，應於收受送達後5日內向本院提出抗告狀。（應
附繕本）
　　　　　　　　　　　　　　　　書記官  蘇豐展
中　　華　　民　　國　　111 　年　　9 　　月　　2 　　日